臺灣臺北地方法院刑事判決　　　　　　　 94年度易字第646號
公　訴　人　臺灣臺北地方法院檢察署檢察官
被　　　告　甲○○
　　　　　　　　　　（現另案在臺灣臺北監獄執行）
上列被告因詐欺案件，經檢察官聲請簡易判決處刑（94年度偵緝
字第576 號），惟本院受理後（94年度簡字第839 號）認不宜以
簡易判決處刑，改適用通常程序審判，被告為有罪之陳述，經合
議庭裁定改行簡式審判程序，判決如下：
    主  文
甲○○幫助意圖為自己不法之所有，以詐術使人將本人之物交付
，累犯，處有期徒刑伍月，如易科罰金，以佰元折算壹日。
    事  實
一、甲○○前於民國88年間，因詐欺案件，經台灣板橋地方法院
    於88年9 月23日以88年自字第67號判決判處有期徒刑4 月，
    嗣經台灣高等法院於89年3 月8 日以89年上易字第257 號撤
    銷改判有期徒刑3 月確定；復於88年間，因偽造有價證券案
    件，經本院於88年12月8 日以88年訴字第871 號判決有期徒
    刑1 年7 月，嗣分別經台灣高等法院以89年上訴字第48號、
    最高法院以89年台上字第2167號判決駁回上訴確定，並與前
    開罪刑裁定應執行有期徒刑1 年9 月，89年7 月16日入監執
    行，90年12月6 日縮短刑期假釋出監，91年7 月15日縮短刑
    期假釋期滿執行完畢。
二、甲○○猶不知悔改，其可預見一般人使用他人金融帳戶常與
    財產犯罪密切相關，且取得他人存摺之目的在於取得贓款而
    不易遭人追查，對於提供帳戶雖無引發他人萌生犯罪之確信
    ，但仍以縱若有人持以犯罪亦無違反其本意之幫助犯意，透
    過報紙廣告得知有人在收購帳戶，甲○○與該收購之人取得
    聯繫後，乃先於92年11月11日，至台北市○○○路○ 段88號
    之合作金庫銀行敦化分行申請帳號0000000000000000號（含
    含存摺1 本、提款卡1 張），並以新台幣（下同）800 元之
    代價，旋即在不詳時、地將上開帳戶存摺、提款卡、開戶印
    鑑及密碼賣予年籍、姓名不詳之收購該帳戶成年男子。該成
    年男子於取得該帳戶使用權後，即於92年11月22日15時許，
    撥打電話予乙○○，以乙○○有中央健保局匯票在郵政總局
    臨時帳號，可以提撥至乙○○任何帳號為由，要乙○○至提
    款機操作以便金額匯入，致乙○○因而陷於錯誤，乃至台北
    縣板橋市○○路之台灣銀行板橋分行旁之中國信託提款機，
    依指示操作提款機，遂分別有95842 元、95872 元、95842
    元等3 筆共287556元（聲請簡易判決處刑書誤載為287610元
    ）之金額匯入甲○○之前開帳戶。迨乙○○發現其帳戶金額
    減少，始知受騙。
三、案經乙○○訴由台北縣政府警察局三峽分局報告台灣台北地
    地方法院檢察署檢察官聲請簡易判決處刑，本院認不宜以簡
    易判決處刑，改適用通常程序審判，經合議庭裁定改行簡式
    審判程序。
    理  由
一、前開事實，已據被告甲○○於本院審理時坦承不諱，核與告
    訴人乙○○於警詢之指訴相符，復有告訴人乙○○之台灣銀
    行帳號000000000000號之存摺影本、被告前開帳戶之資金往
    來明細表、開戶資料、申請補發存摺、提款卡所填寫之資料
    在卷可稽（見台灣台北地方法院檢察署93年度偵字第218號
    卷第23頁至第29頁、第34頁至第38頁），足見被告前開自白
    與事實相符，應可採信。按金融存款帳戶，事關存戶個人財
    產權益之保障，其與存戶之提款卡結合，專屬性、私密性更
    形提高，除非本人或與本人具密切之關係者，難認有何理由
    可自由流通使用該存褶、提款卡，一般人亦均有應妥為保管
    存褶、提款卡，以防止存褶、提款卡被他人冒用之認識。縱
    有特殊情況偶有將存褶、提款卡交付他人之需，亦必深入瞭
    解其用途後再行提供使用，恆係吾人日常生活經驗與事理。
    且存褶、提款卡等有關個人財產、身分之物品，如淪落於不
    明人士手中，極易被利用為與財產有關之犯罪工具，而與他
    人於身分上不具密切關係之人，竟願以不相當之對價，徵求
    他人提供帳戶以為使用，此等行為客觀上已屬可疑，其顯係
    供為某非正當資金進出之用，而隱瞞其流程及行為人身份曝
    光之不法意圖亦可預見。此等社會現實，恆係一般人本於日
    常生活經驗即可體察之者，被告係有社會生活經驗之成年人
    ，接受他人所給付之代價，而提供帳戶供人匯款，在在與吾
    人之日常生活經驗顯然有悖。另參以現今金融市場開放，競
    爭激烈之社會現實，於金融機構開設帳戶極其容易，果有使
    用金融帳戶之必要，大可自己向各該金融機構申請開立帳戶
    ，實無庸另行支出代價而使用他人所申請之帳戶，益證被告
    提供帳戶之行為態樣，顯悖於吾人之日常生活經驗。被告有
    幫助他人詐欺財物之未必故意，足堪認定。本件事證明確，
    被告前開犯行，堪以認定。
二、論罪科刑之理由：
    (一)查被告提供前開存摺、提款卡等物予年籍、姓名不詳之收
      購該帳戶成年男子，僅予以詐欺犯行之助力，所實施者，
      尚非屬構成要件之行為，應為幫助犯。是核被告所為，係
      刑法第339 條第1 項詐欺取財罪之幫助犯，應依同法第30
      條第1 項之規定，按正犯之刑減輕之。
    (二)被告前有如事實欄所載之犯罪、科刑及執行情形，有臺灣
      高等法院被告全國前案紀錄表乙紙在卷可稽，其受有期徒
      刑之執行完畢，5 年內再犯本件有期徒刑以上之罪，核屬
      累犯，依法先加重再減輕其刑。
    (三)爰審酌被告幫助他人詐欺犯行之犯罪動機、目的、手段、
      告訴人被害之金額及犯罪後坦承不諱之態度等一切情狀，
      量處如主文之刑，並諭知易科罰金之折算標準。
據上論斷，應依刑事訴訟法第452 條、第273 條之1 第1 項、第
299 條第1 項前段，刑法第339 條第1 項、第30條、第47條、第
41條第1 項前段，罰金罰鍰提高標準條例第1 條前段、第2 條，
判決如主文。
本案經檢察官黃紋綦到庭執行職務
中　　華　　民　　國　　94　　年　　11　　月　　11　　日
　　　　　　　　　刑事第七庭  法　官　蔡守訓
以上正本證明與原本無異。
如不服本判決，應於判決送達後10日內向本院提出上訴狀（應抄
附繕本）。告訴人或被害人如對於本判決不服者，應具備理由請
求檢察官上訴，其上訴期間之計算係以檢察官收受判決正本之日
期為準。
                              書記官  廖純瑜
中　　華　　民　　國　　94　　年　　11　　月　　11　　日
附錄論罪科刑條文：
中華民國刑法第339條
(普通詐欺罪)
意圖為自己或第三人不法之所有，以詐術使人將本人或第三人之
物交付者，處5年以下有期徒刑、拘役或科或併科1千元以下罰金
。
以前項方法得財產上不法之利益或使第三人得之者，亦同。
前二項之未遂犯罰之。
